【裁判字號】    89,交訴,8
【裁判日期】    890215
【裁判案由】    
【裁判全文】
臺灣基隆地方法院刑事判決                           八十九年度交訴字第八號
    公  訴  人  臺灣基隆地方法院檢察署檢察官
    被      告  甲○○
右列被告因過失致死案件，經檢察官提起公訴（八十八年度偵字第六六九八號）本院
判決如左︰
    主      文
甲○○因過失致人於死，處有期徒刑壹年肆月；又駕駛動力交通工具肇事，致人死傷
而逃逸，處有期徒刑捌月。應執行有期徒刑壹年拾月。緩刑肆年。
    事      實
一、甲○○於民國八十八年十一月二十日下午五時十分許，駕駛車號Ｍ３─９８３０
    號自用小客車，沿基隆市○○○路，由台北縣汐止市往基隆市七堵區往方向行駛
    ，途經基隆市○○○路南下車道二百公尺處，本應注意行車速度應依標誌之規定
    ，無標誌者，在市區道路，時速不得超過四十公里，及在劃有行車分向線之路段
    ，不得駛入來車之車道內，且依當時情形又非不能注意，竟疏未注意仍在天雨視
    線不情之情形下以時速九十公里之高速行駛致失控越過分向限制線而與迎面直行
    在遵行車道內正常行駛由詹繁去駕駛之車號ＧＱＩ─５４５號機車對撞，甲○○
    於駕駛前開汽車肇事，致詹繁去受傷，並未下車查看施救，反而畏罪逃逸，詹繁
    去則經路人報警送醫急救，終因左側胸、三肋骨閉鎖性骨折、創傷性血胸，延至
    同日下午七時許不治死亡。嗣警方於同日下午五時四十四分、五十分接獲不具名
    之民眾報案指出係一紅色ＢＭＷ自用小客車肇事，且檢察官於翌（二十一）上午
    十一時三十分相驗時指示警方繼續追查肇事人、車，尚不知肇事者確為何人時，
    因甲○○深感良心不安於同月二十二日凌晨零時五十五分，主動出面向基隆市警
    察局申告犯罪事實而不逃避接受法律制裁。
二、案經基隆市警察局第三分局報請台灣基隆地方法院檢察署檢察官相驗後偵查起訴
    。
    理      由
一、右開事實，業據被告甲○○於本院審理時坦承不諱，並有道路交通事故調查報告
    表一紙及現場照片九張在卷可資佐證，又被害人詹繁去因本件車禍致左側胸、三
    肋骨閉鎖性骨折、創傷性血胸不治死亡，業經台灣基隆地法院檢察署檢察官督同
    法醫師相驗明確，有相驗屍體證明書、驗斷書及勘驗筆錄等在卷可憑。
二、按行車速度應依標誌之規定，無標誌者，在市區道路，時速不得超過四十公里，
    及在劃有行車分向線之路段，不得駛入來車之車道內，道路交通安全規則第九十
    三條第一項第一款、第九十七條第二款分別定有明文，上述規則應為身為汽車駕
    駛人之被告所應注意，且依當時情形並能注意，竟疏未注意車輛應依速限在遵行
    車道內行駛，而仍在天雨視線不清之情形下以九十公里之高速行駛致失控越過分
    向線行駛而與迎面直行在對向之遵行車道內正常行駛之被害人車輛，致罹車禍，
    使被害人死亡，顯有過失，且本件經送臺灣省基宜區車輛行車事故鑑定委員會鑑
    定結果亦同此見解，此有該會八十八年十二月三十一日基宜鑑字第八八六０九號
    函附鑑定意見書在卷可稽。而被害人因本件車禍死亡，與被告之過失行為間有相
    當因果關係，事證明確，被告犯行洵堪認定。
三、核被告所為，係犯刑法第二百七十六條第一項之過失致死罪及刑法第一百八十五
    條之四之肇事遺棄罪（起訴書誤載為第二百九十四條第一項）。又被告對於所犯
    前開過失致死、肇事遺棄二罪未遭有偵查職權之公務員發覺前，主動向職司偵查
    之警察機關自承過失致死及肇事遺棄之犯罪，而不逃避接受裁判，此業據被告供
    明在卷，並有基隆市警察局勤務指揮中心受理各類案件紀錄表、八十八年十一月
    二十一日上午十一時三十分勘驗筆錄各一件在卷可稽，各應依自首之例，減輕其
    刑。又被告所犯二罪，其行為互有先後，非以一行為而犯之，且非有方法結果之
    牽連關係，行為互異，犯意各別，應分論併罰。爰審酌被告應深知駕駛汽車為一
    具便利性但兼具危險性之操作，一旦駕駛不慎肇事經常釀成極其嚴重之家破人亡
    慘劇，人倫至親永隔，連帶影響社會之平和秩序，造成社會不安，因此謹慎駕車
    ，應為駕駛人最基本之駕駛道德，惟被告不思在速限內在遵行車道內正常行駛，
    率爾以超速及跨越車分向線之方式駕車，以致撞及在對向之遵行車道內正常行駛
    己身毫無過失之被害人，其過失情節重大，並造成被害人一人死亡，所生實害非
    輕，本應重懲，惟念被告於犯罪後在警方未發覺前，因自覺良心不安，主動向警
    方申告犯罪事實，而不逃避裁判，且於本院審理時均能坦承犯行，態度良好，且
    事後已與被害人家屬達成民事和解，除強制責任險新台幣 (下同) 一百二十萬元
    外，並再賠償三百萬元，並已全部付清，此有和解書在卷可稽等一切犯罪情狀，
    分別量處如主文所示之刑，並定其應執行刑。末查被告前於八十五年間，因違反
    電信法案件，經本院於八十五年九月九日判處有期徒刑四月，緩刑二年確定在案
    ，其於緩刑期間未再有任何犯罪紀錄，緩刑期滿而緩刑之宣告未經撤銷者，其刑
    之宣告失其效力，視同未曾受有期徒刑以上刑之宣告，此有台灣基隆地方法院檢
    察署前案資料查註紀錄表一紙在卷可稽，本件被告犯罪情節雖屬重大，惟被告犯
    罪後良心未泯，自動申告犯罪事實，且即與被害人家屬達成和解，並完全付清和
    解金，被告經此偵審程序，應知戒惕衡情當無再犯之虞，本院認以暫不執行為適
    當，爰併予諭知緩刑四年，以啟自新。
四、據上論斷，應依刑事訴訟法第二百九十九條第一項前段，刑法第二百七十六條第
    一項、第一百八十五條之四、第六十二條前段、第五十一條第五款、第七十四條
    第一款，罰金罰鍰提高標準條例第一條前段，判決如主文。
本案經檢察官林楨森到庭執行職務
中      華      民      國     八十九     年     二     月     十五     日
                             台灣基隆地方法院刑事第二庭
                                     法  官  徐  世  禎
右正本證明與原本無異。
對於本件判決如有不服，應於收受送達後十日內，向本院提出上訴書狀，上訴於臺灣
高等法院，並按他造當事人之人數附具繕本。
                                     書記官  莊  國  隆
附錄論罪法條：
刑法第二百七十六條第二項：
    從事業務之人，因業務上之過失犯前項之罪者，處五年以下有期徒刑或拘役，得
    併科三千元以下罰金。
刑法第一百八十五條之四：
    駕駛動力交通工具肇事，致人死傷而逃逸者，處六月以上五年以下有期徒刑。


司法院資訊處製作；財團法人民間司法改革基金會備份。
